臺灣桃園地方法院刑事裁定
111年度聲字第43號
聲  請  人
即  被  告  許荏量


上列聲請人因毒品危害防制條例案件，（本院110 年度訴字第61
2號），聲請發還扣押物，本院裁定如下：
    主  文
聲請駁回。
    理  由
一、本件聲請意旨略以：
　　聲請人因本院民國110 年度訴字第612號案件，業已依法裁
    判終結，而上開判決書附表編號4至8所示與本案犯罪無關之
    扣案物黑色手提袋、紙袋、2支iphone手機、扣案現金新臺
    幣1,522,400元，並未經本院為沒收之諭知，爰聲請發還上
    開扣案物云云。
二、按扣押物若無留存之必要者，不待案件終結，應以法院之裁
    定或檢察官命令發還之；其係贓物而無第三人主張權利者，
    應發還被害人；扣押物因所有人、持有人或保管人之請求，
    得命其負保管之責，暫行發還，刑事訴訟法第142條定有明
    文。又按執行裁判由為裁判法院對應之檢察署檢察官指揮之
    。但其性質應由法院或審判長、受命法官、受託法官指揮，
    或有特別規定者，不在此限，刑事訴訟法第457條第1項定有
    明文。故確定裁判之執行，以檢察官指揮執行為原則，一般
    情形，並無法院之參與，例外關於實體裁判形式之疑義及裁
    判與其執行之異議，法院始予介入。而所謂性質上應由法院
    或審判長、受命法官、受託法官指揮執行者，係指法院在訴
    訟程序進行中所為關於訴訟程序之裁判，諸如羈押、具保、
    責付等處分。此際，檢察官係當事人之一，性質上無從由其
    指揮執行。至於所謂有特別規定者，如刑事訴訟法第470條
    第1項但書所定情形，以及少年法院或少年法庭法官就少年
    保護事件所為裁定之指揮執行是。又確定裁判之執行，非僅
    限於刑罰之執行，尚包括保安處分、罰鍰、保證金沒入及扣
    押物之發還等（最高法院109年度台抗字第612號裁定意旨參
    照）。是法院審理案件時，扣押物有無繼續扣押必要，雖應
    由審理法院依案件發展、事實調查，予以審酌，然案件如未
    繫屬法院，或已脫離法院繫屬，扣押物有無留存之必要，是
    否發還，應由執行檢察官依個案具體情形，予以審酌，裁判
    一經確定，即脫離繫屬，法院因無訴訟關係存在，原則上即
    不得加以裁判。
三、經查，本件聲請人聲請發還如聲請意旨所示之扣案物，所依
    據之本案即本院110年度訴字第612號刑事判決，業已判處聲
    請人有期徒刑1年10月，緩刑5年。而上開判決確定且經送執
    行在案，有臺灣高等法院被告前案紀錄表在卷可查。是依前
    所述，關於上開聲請意旨所示之扣案物是否應發還聲請人乙
    節，應由執行檢察官依法審酌判斷，本院無從加以裁判，其
    聲請於法不合，自應予駁回。
四、依刑事訴訟法第220 條，裁定如主文。
中　　華　　民　　國　　111 　年　　2 　　月　　21　　日
                  刑事第七庭　審判長法　官　陳佳宏
                                    法　官　陳昭仁
                                    法　官  方楷烽
以上正本證明與原本無異。
如不服本裁定，應於裁定送達後5 日內向本院提出抗告狀。
                                    書記官   廖子婷
中　　華　　民　　國　　111 　年　　2 　　月　　21　　日